最　高　行　政　法　院　裁　定
　　　　　　　　　　　　　　　　　　 96年度裁字第03857號
抗　告　人　甲○○
　　　　　　乙○○
　　　　　　丙○○
　　　　　　丁○○
相　對　人　臺北市政府都市發展局
代　表　人　許志堅　　　　送達.
上列當事人間有關建築事務事件，抗告人對於中華民國96年2月9
日臺北高等行政法院95年度訴字第2683號裁定提起抗告，本院裁
定如下︰
    主  文
原裁定關於駁回抗告人請求撤銷臺北市政府工務局核發「94裝修
（使）第0532號建築物室內裝修審查合格證明」及「94變使字第
0064號核准變更使用執照」之訴暨該訴訟費用部分均廢棄。
其餘抗告駁回。
駁回部分，抗告訴訟費用由抗告人負擔。
　　理  由
一、按抗告法院認抗告為不合法或無理由者，應為駁回抗告之裁
    定。
二、本件抗告意旨略謂：(一)、抗告人於訴願書、訴願補充理由業
    已針對臺北市政府工務局核發「94裝修(使)第0532號建築物
    室內裝修審查合格證明」及「94變使字第0064號核准變更使
    用執照」之行政處分請求撤銷，故原裁定所述明顯違背事實
    ，認定錯誤。(二)、臺北市政府工務局民國94年5月10日北市
    工建字第09452370l00號函為拒絕抗告人之申請並駁回之意
    ，並非單純的事實之敘述或理由之說明，參酌司法院釋字第
    423號解釋旨意，應視為行政處分，抗告人依法自得提起訴
    願及行政訴訟，以求救濟。(三)、抗告人為臺北市○○○路○
    段210巷8弄8號公寓大廈之區分所有權人、居住人及使用人
    ，甲○○且為行為時該公寓大廈管理委員會主任委員，是抗
    告人以其他區分所有權人暨住戶有違反公寓大廈管理條例情
    事，向相對人申請依公寓大廈管理條例予以裁罰遭拒，影響
    公共安全及可能危及區分所有權人、居住人及使用人的生命
    、身體及財產安全等法益，侵害法律上所保障之權益，有損
    害抗告人之權利及利益，故抗告人為法律上之利害關係人，
    自得依法提起訴願、行政訴訟，原審未開庭且不經言詞辯論
    ，即逕依行政訴訟法第107條第l項第10款規定裁定駁回抗告
    人於原審之起訴，顯屬有違。(四)、綜上所述，請求廢棄原裁
    定、訴願決定、原處分及臺北市工務局「94裝修(使)第0532
    號建築物室內裝修審查合格證明」、「94變使字第0064號核
    准變更使用執照」，並判決恢復原核准用途「集合住宅」，
    恢復原狀並做損壞部分之補強，及臺北市政府依公寓大廈管
    理條例第49條及太平洋福源別墅公寓大廈規約第18條第1項
    第2款規定裁處罰鍰，如不回復原狀得連續處罰。
三、原裁定以：(一)、查抗告人爭執之臺北市政府工務局94年5月1
    0日北市工建字第09452370100號函所為發文對象係中華民國
    建築技術學會，並副知太平洋福源別墅公寓大廈管理委員會
    及蔣大偉；主旨：「有關貴學會辦理本市中正區○○○路○
    段210巷8弄8號1樓建築物安全鑑定疑義案，請查照。」說明
    欄記載：「一、依太平洋福源別墅公寓大廈管理委員會94年
    4月21日來函辦理。二、旨揭建築物室內裝修前經貴學會94
    年鑑字第073號鑑定報告略以：該室內裝修施工並未有破壞
    原有結構情事，故不影響整體建築物之安全；惟本案經太平
    洋福源別墅公寓大廈管理委員會來函指稱其內部隔間牆拆除
    、Rc牆面及2根柱子剔槽有破壞結構疑慮，應請儘速回復原
    狀並補強云云，該管理委員會所陳事項，請貴學會惠予澄清
    是否有影響整體建築物安全而需辦理補強事宜後，儘速復知
    本局續辦。三、另查本案業已委託開業建築師辦理專有部分
    之變更使用執照，至於公共設施是否涉有擅自更動或占有情
    事，因涉私權爭議，副請當事人逕行協商，妥善處理。」等
    語，遍觀全函，未曾課予抗告人有任何命令、禁止或作為、
    不作為義務或處罰等法律上效果，單純係委請中華民國建築
    技術學會澄清是否有影響整體建築物安全而需辦理補強事宜
    之書函，是該函非行政處分至臻明確，自不得為訴願及撤銷
    訴訟之標的，訴願決定為不受理之決定，並無不合，抗告人
    提起本件撤銷訴訟，即非合法，應予駁回。(二)、抗告人另請
    求撤銷臺北市政府工務局核發之「94裝修（使）第0532號建
    築物室內裝修審查合格證明」及「94變使字第0064號核准變
    更使用執照」（含恢復原核准用途「集合住宅」之意思）乙
    節，因抗告人並未針對前開2行政處分提起訴願，即提起本
    件撤銷訴訟，核與撤銷訴訟起訴要件不合，應予駁回。又抗
    告人另請求判決臺北市政府依公寓大廈管理條例第49條及太
    平洋福源別墅公寓大廈規約第18條第1項第2款規定處以罰鍰
    ，如不回復原狀得連續處罰乙節，因是否對違規人裁罰乃主
    管機關之職權，查無法令賦予抗告人申請對其他人裁罰的權
    利，故其請求僅具檢舉的性質，並非依法申請之案件，且未
    經申請及合法訴願程序而逕提本件課予義務訴訟，核與前開
    課予義務訴訟之起訴要件亦有未合，應併予駁回。
四、本院查：(一)、按「提起訴願，以有行政處分之存在為前提要
    件。所謂行政處分，乃行政主體就具體事件所為之發生法律
    效果之單方的行政行為。至行政官署所為單純的事實之敘述
    或理由之說明，既不因該項敘述或說明而生法律效果，自非
    行政處分，人民對之，即不得提起訴願。」、「官署所為單
    純的事實敘述或理由說明，並非對人民之請求有所准駁，既
    不因該項敘述或說明而生法律上之效果，非訴願法上之行政
    處分，人民對之提起訴願，自非法之所許。」本院44年度判
    字第18號、62年度判字第41號判例可資參照。經查，系爭臺
    北市政府工務局94年5月10日北市工建字第09452370100號函
    意旨，係太平洋福源別墅公寓大廈管理委員會函指稱其內部
    隔間牆拆除、Rc牆面及2根柱子剔槽有破壞結構疑慮等事項
    ，請中華民國建築技術學會就鑑定結果，予以澄清是否有影
    響整體建築物安全而需辦理補強事宜，僅係處理過程之通知
    ，並未對外發生法律效果，揆諸前揭規定，自非行政處分，
    抗告人對非行政處分提起訴願，訴願決定予以決定不受理，
    並無不合；抗告人復行提起撤銷訴訟，原審依行政訴訟法第
    107條第1項第10款規定裁定駁回，核無違誤。(二)、抗告人另
    請求判決恢復原核准用途「集合住宅」，恢復原狀並做損壞
    部分之補強，及臺北市政府應依公寓大廈管理條例第49條及
    太平洋福源別墅公寓大廈規約第18條第1項第2款規定裁處罰
    鍰，如不回復原狀得連續處罰部分；經查，訴外人即申請人
    蔣大偉申請就前揭大樓1樓建築物為室內裝修，蔣大偉是否
    依原申請核准用途裝修，及蔣大偉是否違反公寓大廈管理條
    例第49條及太平洋福源別墅公寓大廈規約第18條第1項第2款
    規定，應受主管機關處罰，核屬主管機關應依職權審查認定
    事項，非抗告人所得逕提行政訴訟請求行政法院判決命主管
    機關為一定行為，是原裁定予以駁回，並無不合。(三)、至抗
    告人請求撤銷臺北市政府工務局核發之「94裝修（使）第05
    32號建築物室內裝修審查合格證明」及「94變使字第0064號
    核准變更使用執照」部分，原裁定以抗告人並未針對該2行
    政處分提起訴願而裁定駁回，固非無見；惟查，抗告人於提
    起訴願及訴願補充理由(一)(二)(三)(四)(五)(六)中均一再請求撤銷前開
    2行政處分，有抗告人訴願書及訴願補充理由在卷可稽，訴
    願決定機關就此部分並未審酌處理作成訴願決定，依行政訴
    訟法第4條第1項規定，提起訴願逾三個月不為決定者，得向
    高等行政法院提起撤銷訴訟，是上訴人就此部分提起撤銷訴
    訟，並無不合。原裁定以抗告人對此部分並未提起訴願而裁
    定駁回，即有未洽，抗告人此部分之主張，為有理由，自應
    予以廢棄發回，由原審法院另為適當裁判。(四)、綜上所述，
    抗告人提起本件抗告，除關於原裁定駁回臺北市工務局核發
    「94裝修（使）第0532號建築物室內裝修審查合格證明」及
    「94變使字第0064號核准變更使用執照」部分為有理由，應
    予廢棄發回外，其餘部分為無理由，原裁定不經言詞辯論逕
    行駁回抗告人在原審此部分之起訴，並無違誤，抗告意旨，
    求予廢棄此部分，難認有理由，應予駁回。
五、依行政訴訟法第104條、第272條、民事訴訟法第95條、第78
    條、第85條第1項前段、第492條，裁定如主文。
中　　華　　民　　國　　96　　年　　12　　月　　20　　日
                    最高行政法院第三庭
                        審判長法官　劉　鑫　楨
                              法官　陳　秀　美
                              法官　侯　東　昇
                              法官　劉　介　中
                              法官　戴　見　草
以  上  正  本  證  明  與  原  本  無  異
中　　華　　民　　國　　96　　年　　12　　月　　20　　日
　　　　　　　　　　　　　　　書記官　王　史　民
